臺灣士林地方法院刑事判決
111年度審金訴字第608號
公  訴  人  臺灣士林地方檢察署檢察官
被      告  鄭博文



上列被告因詐欺等案件，經檢察官提起公訴（111年度偵字第777
8號），被告於本院準備程序時就被訴事實為有罪陳述，經本院
合議庭裁定由受命法官獨任改行簡式審判程序審理，並判決如下
：
    主  文
鄭博文犯三人以上共同冒用政府機關及公務員名義詐欺取財罪，
處有期徒刑壹年貳月。
未扣案之犯罪所得新臺幣柒仟伍佰元沒收，於全部或一部不能沒
收或不宜執行沒收時，追徵其價額。
    事實及理由
一、本案被告鄭博文所犯者為死刑、無期徒刑、最輕本刑為3年
    以上有期徒刑以外之罪，且非高等法院管轄之第一審案件，
    而被告於本院準備程序時就被訴事實為有罪之陳述，經告知
    簡式審判程序之旨，並聽取被告及檢察官之意見後，本院裁
    定改行簡式審判程序。又依刑事訴訟法第273條之2、同法第
    159條第2項之規定，簡式審判程序不適用傳聞法則有關限制
    證據能力之相關規定，合先敘明。
二、本件犯罪事實、證據及適用之法條，除補充被告於本院之自
    白及起訴書犯罪事實欄第1段第12行所載「173號貨櫃窗口」
    應更正為「137號旁貨櫃窗口」外，其餘均引用起訴書之記
    載（如附件）。
三、爰審酌被告不思以正途獲取財物，竟為貪圖非法利益，加入
    詐騙集團，擔任車手工作，其犯罪之動機、手段、分工、告
    訴人甲○○損失之金額、造成政府公信力受損，影響民眾對公
    務員之信賴，及其犯後坦承犯行，且就洗錢部分於偵查、審
    理中自白，符合相關自白減刑規定，又業與告訴人成立調解
    ，有調解筆錄可佐，併衡其素行、自陳高中畢業之智識程度
    、未婚、有2名未成年子女、現在機場作物流，月薪約新臺
    幣（下同）3至4萬元之家庭生活及經濟狀況等一切情狀，量
    處如主文所示之刑，以示懲儆。又告訴人雖於調解時同意給
    被告緩刑之機會，然被告因詐欺案件，經臺灣桃園地方法院
    以111年度審金訴字第39號判處有期徒刑6月，於111年6月27
    日確定，有臺灣高等法院被告前案紀錄表可佐，已不符合宣
    告緩刑之要件，自不得宣告緩刑，附此敘明。　　
四、沒收：
  ㈠查被告於偵查中自承因本案取得報酬7500元，此為被告之犯
    罪所得，雖未扣案，仍應依刑法第38條之1第1項、第3項規
    定宣告沒收，於全部或一部不能沒收或不宜執行沒收時，追
    徵其價額。又被告雖與告訴人以15萬元達成調解，然第1期
    給付時間為111年10月30日，有調解筆錄可佐，是被告目前
    尚未給付任何款項，為貫徹刑法第38條之1規定澈底剝奪行
    為人犯罪所得之立法意旨，自應就其犯罪所得諭知沒收、追
    徵，若被告事後已給付款項予告訴人，可於檢察官執行沒收
    時，提出資料向檢察官請求扣除已給付部分。
  ㈡至被告所提領告訴人帳戶內存款15萬元已交給「小蘋果」繳
    給集團上層，非屬被告所有，亦非在被告實際掌控中，被告
    對此不具所有權及事實上處分權，無從依洗錢防制法第18條
    第1項規定諭知沒收洗錢標的，併予敘明。
五、依刑事訴訟法第273條之1第1項、第299條第1項前段、第310
    條之2、第454條第1項，判決如主文。
六、如不服本判決，得自判決書送達後20日內，具狀向本院提起
    上訴。
本案經檢察官乙○○提起公訴，檢察官郭季青到庭執行職務
中　　華　　民　　國　　111 　年　　10　　月　　19　　日
                  刑事第十一庭法  官 李世華
以上正本證明與原本無異。
因疫情而遲誤不變期間，得向法院聲請回復原狀。
                               書記官 吳琛琛
中　　華　　民　　國　　111 　年　　10　　月　　20　　日

附錄本案論罪科刑法條：
中華民國刑法第339條之4、洗錢防制法第14條　　　　　　　
附件
臺灣士林地方檢察署檢察官起訴書
                                     111年度偵字第7778號
　　被　　　告　鄭博文　男　25歲（民國00年0月00日生）
　　　　　　　　　　　　住桃園市○○區○○街00號
　　　　　　　　　　　　居桃園市○○區○○街0號
　　　　　　　　　　　　國民身分證統一編號：Z000000000號
上列被告因詐欺等案件，已經偵查終結，認應提起公訴，茲將犯
罪事實及證據並所犯法條分敘如下：
　　　　犯罪事實
一、鄭博文於民國111年2月21日加入暱稱「小蘋果」、「小六」
    所屬詐欺集團，由鄭博文擔任車手工作。其等共同意圖為自
    己不法之所有，基於三人以上共同冒用公務員名義詐欺取財
    、以不正方法由自動付款設備取得他人之物及洗錢之犯意聯
    絡，先由真實姓名年籍不詳之詐騙集團成員，於111年2月21日1
    3時許，自稱為中華電信人員，致電甲○○佯稱：有人冒用甲○
    ○名義撥打國際電話，須轉接至警局云云。復由不詳詐欺集
    團成員自稱警察「林文昊」、檢察官「陳彥彰」向甲○○佯稱
    ：涉及洗錢，須交付郵局金融卡及密碼云云。致甲○○陷於錯
    誤，因而於同日16時10分，將其申辦之郵局帳號0000000000
    0000號帳戶之金融卡放置在新北市○○區○○街0段000號貨櫃窗
    戶。嗣暱稱「小蘋果」詐欺集團成員領取上開帳戶金融卡後
    ，在三芝郵局（新北市○○區○○路0段00號）附近巷子交付予
    鄭博文，再由鄭博文於同日16時56分至59分許，在三芝郵局
    ，持該帳戶之金融卡以擅自輸入密碼之不正方法，操作自動
    櫃員機，提領帳戶內款項共計新臺幣（下同）15萬元，嗣鄭
    博文再將款項及金融卡交付予「小蘋果」，而以此迂迴方式
    隱匿詐欺犯罪所得之本質、來源及去向，鄭博文則因此獲得
    7,500元之報酬。
二、案經甲○○訴由新北市政府警察局淡水分局報告偵辦。
　　　　證據並所犯法條
一、證據清單及待證事實：
編號 證據名稱 待證事實 1 被告鄭博文於警詢、偵查中及羈押庭之自白 坦承於111年2月21日加入暱稱「小蘋果」、「小六」所屬詐欺集團，於上揭時地向「小蘋果」領取告訴人甲○○所申辦之上揭帳戶後，遂於111年2月21日16時56分至59分許，持該帳戶之金融卡，在三芝郵局提領帳戶內款項共計15萬元，再將款項及金融卡交付予在附近等候之「小蘋果」之事實。 2 證人即告訴人甲○○於警詢時之證述 證明於上揭時地，遭詐欺集團以上揭詐術詐騙後陷於錯誤，因而交付其所申辦上揭郵局帳戶金融卡，嗣發現該等帳戶內款項遭盜領之事實。 3 證人即車牌號碼000-000號營業小客車司機郭志豪於警詢時之證述 證明被告於上揭時地領取款項後，遂於同日17時16分許，在新北市○○區○○街0號，搭乘證人郭志豪所駕駛之車牌號碼000-000號營業小客車返回桃園市蘆竹區住處之事實。 4 ⒈郵局帳號00000000000000號帳戶存摺照片1張及交易明細1份 ⒉告訴人放置上開帳戶金融卡在新北市○○區○○街0段000號貨櫃窗戶時所拍攝之照片1張 ⒊新北市○○區○○街0段000號貨櫃現場照片 ⒋ATM及沿路監視器畫面 ⒌桃園市○○區○○街0號租約照片1張 證明被告持告訴人上開帳戶之金融卡，在三芝郵局提領帳戶內款項共計新臺幣（下同）15萬元之事實。 
二、
　㈠核被告所為，係犯刑法第339條之4第1項第1款、第2款之三人
    以上共同冒用公務員名義詐欺取財、第339條之2第1項之不
    正利用自動付款設備詐取財物及洗錢防制法第14條第1項之
    一般洗錢等罪嫌。被告與其餘詐欺集團成員間就上開犯行，
    有犯意聯絡及行為分擔，請依共同正犯論處。被告係一行為
    同時觸犯上開罪名，屬想像競合犯，請依刑法第55條規定，
    從一重之三人以上共同冒用公務員名義詐欺取財罪處斷。
　㈡又被告因本案詐欺而獲取之犯罪所得7,500元，請依刑法第38
    條之1第1項規定宣告沒收，如於全部或一部不能沒收或不宜
    執行沒收時，則請依刑法第38條之1第3項規定，追徵其價額
    。其移轉、隱匿告訴人遭盜領之款項15萬元，請依洗錢防制
    法第18條第1項宣告沒收。
三、依刑事訴訟法第251條第1項提起公訴。
　　此　致
臺灣士林地方法院
中　　華　　民　　國　 111　　年　　5 　　月　　22　　日
　　　　　　　　　　　　　檢　察　官  乙○○
本件正本證明與原本無異
中　　華　　民　　國　 111　　年　　6 　　月　  12    日
　　　　　　　　　　      書　記　官  羅明柔